【裁判字號】    98,審易,1163
【裁判日期】    980813
【裁判案由】    損害債權
【裁判全文】
臺灣高雄地方法院刑事判決            98年度審易字第1163號
公  訴  人  臺灣高雄地方法院檢察署檢察官
被      告  乙○○
            丙○○
上二人共同
選任辯護人  游文華律師
上列被告因損害債權案件，經檢察官提起公訴（98年度偵字第
213 號），嗣因被告就被訴事實為有罪之陳述，本院依簡式審判
程序審理，判決如下：
    主  文
乙○○共同犯損害債權罪，處拘役伍拾日，如易科罰金，以新臺
幣壹仟元折算壹日。緩刑貳年，並應向公庫支付新臺幣萬元。
丙○○共同犯損害債權罪，處拘役拾日，如易科罰金，以新臺
幣壹仟元折算壹日。緩刑貳年，並應向公庫支付新臺幣貳萬元。
    事  實
一、乙○○前於民國94年12月1 日、2 日向甲○○借款共新臺幣
    （下同）100 萬元，惟僅償還37萬元，尚有63萬元未據清償
    ，甲○○因多次催討未果，遂於96年7 月間向本院提起民事
    訴訟，請求乙○○償還63萬元，經本院於97年2 月29日以96
    年度訴字第1568號判決乙○○應給付甲○○63萬元，並宣告
    甲○○供擔保後得假執行，於97年3 月12日送達，並於同年
    4 月2 日確定。詎乙○○明知甲○○已取得上開假執行之執
    行名義，於將受強制執行之際，為避免其名下財產遭強制執
    行，竟與其弟丙○○共同基於毀損債權之犯意聯絡，由乙○○於97年3 月19日將其名下坐落於高雄市○○區○○段115
    號土地（面積196 平方公尺，權利範圍27/196，下稱大城段
    土地）之所有權，以「贈與」名義移轉予丙○○，並於同年
    月28日辦理移轉登記完畢，而處分乙○○之財產，致生損害
    於甲○○之債權。嗣甲○○向地政事務所申請查閱該土地之
    登記謄本後，始查悉上情。
二、案經甲○○訴由臺灣高雄地方法院檢察署檢察官偵查起訴。
    理  由
一、本件被告乙○○、丙○○所犯損害債權罪，為死刑、無期徒
    刑、最輕本刑為3 年以上有期徒刑以外之罪，其於準備程序
    進行中，就被訴事實為有罪之陳述，經本院告知簡式審判程
    序之旨，並聽取檢察官及被告之意見後，裁定進行簡式審判
    程序。
二、認定事實之依據及理由：
（一）上開犯罪事實，業經被告乙○○、丙○○於本院審理中坦
      承不諱，核與證人即告訴人甲○○於偵查之證述相符，並
      有本院96年度訴字第1568號判決及確定證明書、送達證書
      、稅務電子閘門財產所得調件明細表1 份、財政部高雄市
      國稅局財產歸屬資料清單、土地登記謄本暨異動索引、土
      地登記申請書、土地贈與所有權移轉契約書、土地所有權
      狀在卷可稽在卷可查，足認被告2 人之自白與事實相符，
      足堪採信。
（二）按刑法第356 條之毀損債權罪，以債務人於將受強制執行
      之際，意圖損害債權人之債權，而毀壞、處分、隱匿其財
      產為構成要件。所謂將受強制執行之際，係指所負債務業
      經受有確定之終局判決，或受有假執行宣示之判決，以及
      已經開始執行尚未終結以前而言（最高法院58年度台上字
      第1812號、55年度臺非字第118 號判決意旨可資參照）。
      再按凡有假執行宣告之判決，一經法院將該判決宣示，即
      發生執行之效力，此時（某乙已取得執行名義）債權人自
      得從宣示之日起隨時可向法院聲請假執行，無庸俟收受判
      決正本後方能聲請。是以本案某甲獲悉法院宣示有假執行
      宣告判決之翌日而判決正本未送達債權人之前，將其所有
      財產移轉與某丙，致某乙遭受損害，應成立毀損債權罪（
      臺灣高等法院暨所屬法院61年度法律座談會研究結果可資
      參照）。因之，如債權人一經受有法院為假執行宣告之判
      決，自該判決宣示之日起即發生執行之效力，亦即取得執
      行名義，而與刑法第356 條之「債務人於將受強制執行之
      際」之要件相當，且債權人自取得該假執行判決之宣示日
      起可隨時向法院聲請假執行，先予敘明。
（三）經查，被告與告訴人甲○○間之清償債務事件，由本院於
      97年2 月29日，以96年度訴字第1568號民事判決被告乙○○應給付甲○○63萬元，及自96年7 月19日起至清償日止
      ，按年利率百分之5 計算之利息，且甲○○於以21萬元為
      被告乙○○供擔保後得假執行，並於同年4 月2 日確定，
      經本院調閱96年度訴字第1568號民事卷宗核閱無訛，並有
      該案判決及確定證明書在卷可稽，是告訴人自96年2 月29
      日起即取得假執行判決之執行名義，自得隨時向法院聲請
      強制執行。又被告乙○○於告訴人於97年2 月29日取得假
      執行判決之執行名義後之97年3 月19日將其名下之大城段
      土地之所有權，以「贈與」名義移轉予被告丙○○，並於
      同年月28日辦理移轉登記完畢，有財政部高雄市國稅局財
      產歸屬資料清單、土地登記謄本暨異動索引、土地登記申
      請書、土地贈與所有權移轉契約書、土地所有權狀在卷可
      證。是以被告2 人上開設定移轉所有權之行為係在告訴人
      取得執行名義後所為，客觀上已該當將受強制執行之際而
      處分其財產之構成要件甚明。
（四）又被告乙○○處於將受強制執行之際，依法對其財產之處
      分權已受限，實無得選擇對特定債權人移轉土地所有權之
      權利，被告乙○○竟將可供執行之上開大城段土地移轉所
      有權予被告丙○○，被告丙○○於上開大城段土地移轉時
      ，亦知悉被告乙○○與甲○○之債務問題，竟仍配合為所
      有權之移轉，堪認被告2 人對其處分之行為顯然將使告訴
      人已取得執行名義之債權無實現之可能有所認知，仍於將
      受強制執行之際執意為之，顯有借此阻撓告訴人對其所有
      之系爭房地強制執行以取償，而有毀損告訴人之債權之意
      圖。
（五）綜上所述，本件事證明確，被告2 人犯行，足堪認定，應
      依法論科。
三、論罪科刑：
（一）核被告2 人所為，均係犯刑法第356 條損害債權罪。再按
      因身分或其他特定關係成立之罪，其共同實行、教唆或幫
      助者，雖無特定關係，仍以正犯或共犯論。但得減輕其刑
      。刑法第31條第1 項定有明文。而損害債權罪係行為人因
      具有特定身分（將受強制執行而毀壞、處分或隱匿其財產
      之債務人）始能成立之犯罪，被告丙○○雖不具損害債權
      罪所要求之特定身分，惟被告乙○○為將受強制執行之債
      務人，被告丙○○則與被告乙○○本件損害債權犯行有犯
      意聯絡及行為分擔，依刑法第28條、第31條第1 項之規定
      ，被告2 人均為損害債權罪之共同正犯。被告乙○○未具
      特定身分而以正犯論，且考量被告丙○○因親情之關係，
      配合其兄即被告乙○○而為本件犯行，爰依刑法第31條第
      1 項規定減輕其刑。
（二）爰審酌被告乙○○於告訴人已對其取得執行名義，將受強
      制執行之際，將其所有之大城段土地以「贈與」名義移轉
      予被告丙○○，使告訴人之債權無法獲得滿足，又被告2
      人於偵查中未能坦承犯行，惟於本院審理時尚知坦承犯行
      ，及時悔悟，並於本院準備程序時已對告訴人清償上開債
      權完畢（含利息及規費），態度尚可，渠等均無前科，有
      臺灣高等法院被告前案紀錄表在卷可稽，並斟酌告訴人於
      本院審理時仍表示不願對被告2 人撤回告訴及告訴人所受
      財產上之損害已經填補等一切情狀，分別量處如主文所示
      之刑，並均諭知易科罰金之折算標準。
（三）再被告2 人前均未曾因故意犯罪受有期徒刑以上刑之宣告
      ，有臺灣高等法院被告前案紀錄表在卷可憑，是被告2 人
      一時失慮，致罹刑章，現已坦承犯行，且於本院準備程序
      時即已清償告訴人之債權完畢，業如前述，且有正當工作
      ，有渠等工作資料在卷可稽，諒被告2 人經此刑事追訴、
      審判之教訓後，當能知所警惕而無再犯之虞，故本院認為
      所宣告之刑，以暫不執行為適當，爰依刑法第74條第1 項
      第1 款之規定，併宣告緩刑2 年，以啟自新。復慮及被告
      2 人所為確有不當，且於偵查中尚僥倖卸責，本院認應課
      予一定之負擔，以示警惕，復審酌被告2 人犯罪情節及本
      件所諭知緩刑期間均為2 年等一切情狀，併依刑法第74條
      第2 項第4 款諭知被告乙○○應向公庫支付3 萬元，被告
      丙○○應向公庫支付2 萬元。
據上論斷，應依刑事訴訟法第273 之1 第1 項、第299 條第1 項
前段，刑法第28條、第31條第1 項、第356 條、第41條第1 項前
段、第74條第1 項第1 款、第2 項第4 款，刑法施行法第1 條之
1 ，判決如主文。
本案經檢察官丁○○到庭執行職務。
中    華    民    國    98    年    8     月    13    日
                  刑事第十庭    法  官  梁淑美
以上正本證明與原本無異。
如不服本判決應於收受本判決後10日內向本院提出上訴書狀，並
應敘述具體理由，如未敘述上訴理由者，應於上訴期間屆滿後20
日內補提理由書狀於本院（均須按他造當事人之人數附繕本）「
切勿逕送上級法院」。
中    華    民    國    98    年    8     月    13    日
                                書記官  林豐富
附錄本案論罪科刑法條：
中華民國刑法第356條（損害債權罪）
債務人於將受強制執行之際，意圖損害債權人之債權，而毀壞、
處分或隱匿其財產者，處2 年以下有期徒刑、拘役或5 百元以下
罰金。


司法院資訊處製作；財團法人民間司法改革基金會備份。
